臺灣板橋地方法院刑事判決　　　　　　　　　　　　　九十年度易字第三五八二號
　　公　訴　人　臺灣板橋地方法院檢察署檢察官
　　被　　　告　乙○○
　　輔　佐　人
　　即被告之兄　丙○○
右列被告因竊盜案件，經檢察官聲請簡易判決處刑（九十年度偵字第一０二九六號）
，本院認不應以簡易判決處刑，應適用通常訴訟程序判決如左：
    主  文
乙○○竊盜未遂，處拘役伍拾伍日，如易科罰金，以參佰元折算壹日，扣案之鑰匙壹
串沒收。
    事  實
一、乙○○曾於民國八十六年間經醫生診斷為精神分裂病，現仍未痊癒，對於外界事
    務之知覺、理會及判斷作用，顯然較普通人之平均程度減退，為精神耗弱之人。
    其曾因偽造文書案件，經本院判處有期徒刑三月，如易科罰金，以三佰元折算一
    日，緩刑五年，於八十七年六月二十九日確定，在緩刑期間內，仍不知檢束慎行
    ，竟意圖為自己不法之所有，於九十年六月二十日二十時三十分許，在臺北縣新
    莊市○○路八十五巷口附近，見甲○○所有車牌號碼為Ｎ三－三一七Ｏ號之自用
    小貨車停放於該處，即利用車主甲○○未及注意之際，以其所有之鑰匙一串打開
    該車之右前門，並將身體伸入車內，而著手行竊，於搜尋車內可竊取之財物時，
    適為甲○○發現，而報警當場查獲，並扣得上開鑰匙一串，致乙○○未能竊盜得
    逞。
二、案經臺北縣警察局新莊分局報請臺灣板橋地方法院檢察署檢察官偵查聲請簡易判
    決處刑。
    理  由
一、訊據被告乙○○對於其在上開時地，打開該車之右前門，並將身體伸入車內，而
    著手行竊，於搜尋車內可竊取之財物時，適為甲○○發現，而報警當場查獲，並
    扣得上開鑰匙一串等情固坦承不諱，惟辯稱：伊係用手撥開該車中間之窗戶，手
    伸進去打開右前車門，伊沒有用鑰匙打開右前車門，伊沒有要偷東西云云。經查
    ，右揭事實，業據被告乙○○於警局初訊時、偵查中及本院審理時供承：「我用
    自備之鑰匙一串撬開破壞（毀損部分未經告訴）自小貨車Ｎ三－三一七Ｏ號右前
    車門，是為了看車裏的物品；我拿鑰匙將門打開；我是要進去車子裡面偷東西。
    」等語不諱，核與證人即被害人甲○○於警訊時所指訴之情節相符，並有上開鑰
    匙一串扣案可佐。是被告所辯，尚無足採。又被告既係在上開時地，打開該車之
    右前門，並將身體伸入車內，於搜尋車內可竊取之財物時，即為車主發現，並報
    警當場查獲，其證據業如前述，由此可見，被告係意在竊取車內之財物，並非欲
    竊取上開自用小貨車，否則，就一般客觀情形而言，被告應會在進入該車時，即
    坐上左前方之駕駛座將車駛離，而非捨此不由，逕自在駕駛座右側搜尋車內可竊
    取之財物，是被告雖於偵查中坦承欲竊取上開自用小貨車，但業據被告於本院審
    理時堅詞否認在卷，且就被告所為之上開犯行，被告應係意在竊取車內之財物，
    尚難認被告確有竊取上開自用小貨車之意圖，公訴意旨，即有未洽。本件事證明
    確，被告之犯行堪以認定。
二、核被告所為，係犯刑法第三百二十條第三項、第一項之竊盜未遂罪。公訴意旨認
    被告係犯刑法第三百二十條第一項之竊盜罪嫌，即有誤會，起訴法條應予變更。
    又被告著手竊取該車車內之財物，於尚未得手之際，即遭車主甲○○發現，而報
    警當場查獲，致未能竊盜得逞，顯係已著手於竊盜犯行之實行而不遂，為未遂犯
    ，應依刑法第二十六條前段之規定減輕其刑。被告經本院依職權函請國軍北投醫
    院就被告於本件犯罪行為當時之精神狀態是否正常施以精神鑑定結果，亦認被告
    患有精神分裂病，犯案當時行為雖未直接受妄想或幻覺等精神症狀所控制，但其
    行為受妄想及幻聽所影響，導致其認知及現實判斷能力明顯受損，是故判定被告
    精神狀態當時處於較輕度精神耗弱之程度等情，有該醫院九十一年五月三十日（
    九一）濟元字第九九三號函所附之精神鑑定報告書一份附卷可稽。且被告曾於八
    十六年間經醫生診斷為精神分裂病，現仍未痊癒之事實，亦有行政院衛生署臺北
    醫院之被告病歷、全民健康保險重大傷病證明申請書、全民健康保險證明卡、中
    華民國身心障礙手冊各一份附卷可稽。其對於外界事務之知覺、理會及判斷作用
    ，顯然較普通人之平均程度減退，由此可知，被告於本件犯罪行為當時之精神狀
    態確已達較輕度精神耗弱之程度，其為精神耗弱之人，爰依刑法第十九條第二項
    之規定減輕其刑，並依法遞減之。爰審酌被告曾因偽造文書案件，經本院判處有
    期徒刑三月，如易科罰金，以三佰元折算一日，緩刑五年，有臺灣高等法院檢察
    署刑事資料科簡復表一份在卷足憑，其在緩刑期間內，再有本件之犯行，被告之
    智識程度、生活狀況，其因精神分裂病，對於外界事務之知覺、理會及判斷作用
    ，顯然較普通人之平均程度減退，為精神耗弱之人，被告犯罪之動機、目的、手
    段、其犯行尚未達於既遂之程度，所生危害輕微、犯罪後之態度等一切情狀，量
    處如主文所示之刑，並諭知易科罰金之折算標準，以示懲儆。
三、扣案之鑰匙一串，係被告所有供犯本件之罪所用之物，業據其於本院審理時供明
    在卷，應依刑法第三十八條第一項第二款之規定宣告沒收。
據上論斷，應依刑事訴訟法第四百五十二條、第二百九十九條第一項前段，刑法第三
百二十條第三項、第一項、第二十六條前段、第十九條第二項、第四十一條第一項前
段、第三十八條第一項第二款，罰金罰鍰提高標準條例第一條前段、第二條，判決如
主文。
本案經檢察官范振中到庭執行職務
中    華    民    國      九十一        年      七      月      五      日
                                      臺灣板橋地方法院刑事第一庭
                                          法  官  楊  千  儀
右正本證明與原本無異。
如不服本判決，應於判決送達後十日內，向本院提出上訴狀。
                                          書記官  吳  河  東
中    華    民    國      九十一        年      七      月      八      日
附錄本案論罪科刑法條全文
刑法第三百二十條（普通竊盜罪、竊佔罪）
意圖為自己或第三人不法之所有，而竊取他人之動產者，為竊盜罪，處五年以下有期
徒刑、拘役或五百元以下罰金。
意圖為自己或第三人不法之利益，而竊佔他人之不動產者，依前項之規定處斷。
前二項之未遂犯罰之。
（罰金已依罰金罰鍰提高標準條例提高為十倍）
